【裁判字號】    97,交聲,1986
【裁判日期】    971231
【裁判案由】    違反道路交通管理處罰條例聲明異議
【裁判全文】
臺灣臺北地方法院交通事件裁定        97年度交聲字第1986號
原處分機關  臺北市交通事件裁決所
異  議  人
即受處分人  乙○○
上列受處分人因違反道路交通管理處罰條例案件，對於臺北市交
通事件裁決所中華民國九十七年五月二十六日所為之處分（原處
分案號：北市裁四字第裁二二－Ｃ00000000號），聲明
異議，本院裁定如下：
    主  文
異議駁回。
    理  由
一、按「汽車有下列情形之一者，處汽車所有人新臺幣（下同）
    三千六百元以上一萬零八百元以下罰鍰，並禁止其行駛：…
    …八、牌照業經繳銷、報停、吊銷、註銷，無牌照仍行駛。
    」、「第一項第四款、第六款及第八款之汽車當場移置保管
    ，並通知汽車所有人限期領回之。」，道路交通管理處罰條
    例第十二條第一項第八款、第三項分別定有明文。又該條例
    所稱汽車，依道路交通管理處罰條例第三條第八款規定，包
    括機器腳踏車在內。又行為人如有牌照業經註銷，無牌照仍
    行駛之行為，嗣為警舉發，而汽車所有人逾越舉發通知單上
    所載之應到案期限六十日以上繳納罰鍰或未到案提出申訴或
    陳述，經處罰機關調查後仍認定有上開違規行為，依違反道
    路交通管理事件統一裁罰基準及處理細則（下稱處理細則）
    第二條第二項所定之違反道路交通管理事件統一裁罰基準表
    （下稱基準表）規定，須對該行為人處以一萬零八百元之罰
    鍰。
二、本件異議人即受處分人乙○○所有之車牌號碼ＬＹＴ－九五
    六號重型機車於民國九十七年三月八日一時三十分許，行經
    臺北縣新莊市○○路、自信街口時，駕駛人即受處分人之父
    丙○○因行駛前開未懸掛汽車牌照之車輛，為在該處執勤之
    臺北縣政府警察局新莊分局中港派出所警員甲○○為交通稽
    查發現攔停後，該員警以公路電子匝門系統電腦查詢發現該
    部重型機車牌照業已註銷，卻仍行駛於道路，遂以受處分人
    有違反道路交通管理處罰條例第十二條第一項第八款規定掣
    單舉發。嗣受處分人逾越應到案日期（即九十七年三月二十
    三日）六十日以上仍未向原處分機關申訴，原處分機關遂逕
    行依道路交通管理處罰條例第十二條第一項第八款、處理細
    則第四十三條、第四十四條及基準表之規定，裁處受處分人
    罰鍰一萬零八百元在案。
三、聲明異議意旨詳如後附之聲明異議狀所載。
四、經查：
(一)道路交通管理處罰條例對於汽車違規之處罰，有處罰實際駕
    駛人者，有不問遭查獲違規時實際駕駛人為何，仍予處罰汽
    車所有人者，在後者之情形，乃行政罰課予汽車所有人一定
    維持其所有的汽車符合法規規定之行政法上作為義務，道路
    交通管理處罰條例第十二條第一項第八款規定之義務人為「
    汽車所有人」，且以「牌照業經繳銷、報停、吊銷、註銷，
    無牌照仍行駛」之結果為處罰構成要件。可知其規範目的，
    乃課予汽車所有人確實將其所有的汽車遭吊銷、註銷之牌照
    繳回監理機關，或確認其所有的汽車並無懸掛遭吊銷、註銷
    牌照之作為義務。故如遇有汽車使用吊銷、註銷之牌照行駛
    時，不問實際駕駛人為何，逕予處罰汽車所有人，合先敘明
    。
(二)受處分人所有之車牌號碼ＬＹＴ－九五六號重型機車牌照，
    業已因受處分人於九十二年間有行車執照有效期間屆滿不依
    規定換領而行駛之違規行為，經臺北市交通事件裁決所於九
    十二年八月十一日以北市裁三字第二二－Ｃ0000000
    0號裁決書逕行裁決，裁決書因無人簽收並辦理寄存送達在
    案，該所遂於九十四年七月十三日依該裁決書處罰內容主文
    執行而逕行註銷汽車牌照在案，此有臺北市交通事件裁決所
    九十七年七月十四日函所檢附之資料、九十七年九月三日函
    暨檢附之資料、九十七年九月十二日函暨檢附之資料、臺北
    市監理處九十七年九月二日函等在卷可按。
(三)另駕駛人即受處分人之父確於上開時、地，有牌照業經註銷
    ，無牌照仍行駛該車輛之事實，此業據證人即開單告發受處
    分人之員警甲○○於本院九十七年九月二日調查時，以具結
    擔保渠供述之真實性，並在負擔偽證罪之心理處罰心理狀態
    下證稱明確（見本院九十七年九月二日訊問筆錄）。受處分
    人亦不否認上開情事，僅辯稱無故意違規之意圖，罰款太重
    云云，矧ＬＹＴ－九五六號牌照業已被註銷，在未申請復駛
    或申辦其他牌照，在未辦取新領牌照而懸掛於該車之前，縱
    有移動該車車體之必要，亦須循駕駛以外之方式為之（如拖
    吊等），並不得擅自駕駛上開車輛行駛於道路，是受處分人
    所有之ＬＹＴ－九五六號重型機車在無牌照之狀況下，猶仍
    由駕駛人騎乘受處分人所有之該車，受處分人違規之故意至
    為明確，是受處分人前開所辯，顯不足為免罰之依據。本件
    事證明確，受處分人確有前開違規行為堪以認定。
五、綜上所述，受處分人確有上開違規行為，且應受處罰。從而
    ，原處分機關以受處分人違規事證明確，依道路交通管理處
    罰條例第十二條第一項第八款及違反道路交通管理事件統一
    裁罰基準表之規定，裁處受處分人罰鍰一萬零八百元，核無
    違誤。本件聲明異議為無理由，應予駁回。
據上論斷，應依道路交通案件處理辦法第十九條，裁定如主文。
中    華    民    國    97    年    12    月    31    日
                  交通法庭  法  官  黃紹紘
以上正本證明與原本無異。
如不服本裁定，應於送達後5日內，向本院提出抗告狀。
                            書記官  陳靜君
中    華    民    國    98    年    1     月    7     日


司法院資訊處製作；財團法人民間司法改革基金會備份。
